臺灣士林地方法院刑事裁定　　　　　　　95年度撤緩字第53號
聲　請　人　臺灣士林地方法院檢察署檢察官
受　刑　人
即　被　告　甲○
上列聲請人因受刑人即被告詐欺案件（台灣台北地方法院94年度
易字第321 號），聲請撤銷緩刑之宣告（95年度執聲字第400 號
），本院裁定如下：
    主  文
聲請駁回。
    理  由
一、聲請意旨略稱：受刑人甲○因犯詐欺案件，前經臺灣臺北地
    方法院（聲請書誤為檢察署）於民國（以下同）94年3月31
    日以94年度易字第321號判處有期徒刑6月，如易科罰金，以
    百元折算壹日，緩刑3年，於94年3月31日確定在案。乃其
    於緩刑期前之91年11月至92年2月間更犯違反商業會計法罪
    ，經臺灣高等法院於95年7月27日以95年度上訴字第1470號
    判處有期徒刑4月，如易科罰金，以百元折算壹日（聲請
    書漏得易科罰金之記載），於95年8月24日確定。因認受刑
    人所為已合於（修正後）刑法第75條之1第1項第1款所定撤
    銷緩刑宣告之原因，爰聲請將上述緩刑之宣告予以撤銷等語
    。
二、按刑法於94年2 月2 日經總統令修正公布，於95年7 月1日
    施行，增定刑法第75條之1得撤銷緩刑之規定，其第1項第1
    款規定：「受緩刑之宣告而有下列情形之一，足認原宣告之
    緩刑難收其預期效果，而有執行刑罰之必要者，得撤銷其宣
    告：(一)緩刑前因故意犯他罪，而在緩刑期內受得易科罰金之
    有期徒刑、拘役或罰金之宣告確定者」。依此規定，法院為
    撤銷緩刑宣告前，應先審核原宣告之緩刑是否難收預期效果
    ，而有執行刑罰之必要的法定要件，換言之，若不符合此等
    前提條件，即不得撤銷緩刑宣告，合先敘明。
三、經查本件受刑人甲○於受緩刑宣告之詐欺案（下稱前案），
    其犯罪事實略以：「甲○於91年底答應劉金波擔任卓泰科技
    有限公司之登記負責人，並配合劉金波辦理卓泰公司支票存
    款帳戶及取得支票後交給劉金波使用，因而獲取劉金波支付
    新台幣5 萬元之酬勞。劉金波乃於92年1 月14日、15日以卓
    泰公司名義，及以上開支票取信他人詐購價值25萬2 千元之
    貨物後逃逸，而上開以甲○為負責人名義之支票亦經退票，
    因認被告甲○幫助詐欺取財，判處有期徒刑六月，如易科罰
    金，以百元折算壹日，緩刑三年」。再查受刑人所犯違反
    商業會計法一案（下稱後案），其犯罪事實略以：「甲○為
    牟取新台幣5 萬元報酬，應允充任劉金波虛設卓泰公司之人
    頭負責人，並成為商業會計法上之商業負責人，供劉金波向
    稅捐機關領得空白統一發票，復由劉金波於91年11月至92年
    2 月間，多次以卓泰公司之名義，填製不實之統一發票共68
    張，虛載銷售金額計61,870,679元，分別持交他公司作為向
    卓泰公司買受商品之進項憑證，並進而幫助該等公司逃漏稅
    捐2,882,779 元，因認被告甲○與劉金波共同連續商業負責
    人，以明知為不實之事項，而填製會計憑證，處有期徒刑四
    月如易科罰金，以百元折算壹日」等情，有台灣台北地方
    法院94年度易字第321 號宣示判決筆錄、及同院95年度訴字
    第81號、台灣高等法院95年度上訴字第1470號刑事判決可稽
    。則受刑人前後所犯幫助詐欺取財罪、與違反商業會計法罪
    ，其實只是充當卓泰公司之「人頭負責人」，而牟取劉金波
    5 萬元的報酬的一行為而已，實際上簽發支票詐欺取財、明
    知為不實事項而填製會計憑證（統一發票）、進而逃漏稅捐
    之人均為劉金波，受刑人只因依法律規定為公司負責人而被
    依商業會計法第71條第1項、稅捐稽徵法第43條第1項、刑法
    第55條處斷而已。況前後兩案之犯罪時間重疊，並非受刑人
    惡性不改或全無悔意，先後兩次故意犯罪等情，實難僅憑後
    案判決受刑人違反商業會計法，而認定其前案幫助詐欺取財
    所為緩刑宣告，有何難收刑罰預期效果，而有執行刑罰之必
    要，故與修正後刑法第75條之1第1項第1款撤銷緩刑的前提
    要件未盡相合。
四、綜上，聲請人依據刑事訴訟法第476 條、刑法（修正後）第
    75 條 之1 第1 項第1 款聲請撤銷受刑人前案緩刑之宣告固
    非無據，惟經本院審酌前開各情，尚難認受刑人原宣告之緩
    刑有難收其預期效果，而有執行刑罰之必要之情事，此外，
    卷存證據亦無其他可認受刑人前案緩刑宣告難收預期效果之
    積極事證可供審酌，是認本件聲請應予駁回，爰依刑事訴訟
    法第220 條之規定，裁定如主文。
五、又，實務上就出賣帳戶與詐騙集團者，已傾向只論幫助詐欺
    一罪，並不另外構成洗錢或其他之罪名，而該等出賣帳戶之
    人，於出賣帳戶之初即將存簿、印章、提款卡、密碼一併交
    付詐騙集團使用，其後詐騙集團成員如何以該帳戶向他人行
    騙，亦係出賣帳號者幫助詐欺的結果，不得另論出賣帳戶者
    其他罪名。而本件就受刑人上開兩案犯罪事實對照以觀，受
    刑人於賣人頭擔任卓泰公司負責人取得五萬元報酬之初，即
    交付國民身分證、印章配合劉金波辦理：(一)向主管機關申請
    登記為卓泰公司之董事，(二)向銀行申請帳戶、支票，(三)向稅
    捐機關申領空白統一發票等等，此等行為均為出賣人頭擔任
    公司負責人的當然條件，而其觸犯商業會計法、稅捐稽徵法
    ，均因其為卓泰公司名義上負責人的代罰所致，並非因其本
    身之犯罪而負行為責任（實際犯罪行為人是劉金波），則上
    開兩案之犯罪事實間，有無想像競合犯、牽連犯之裁判上一
    罪，或係單純一罪，實有探討之餘地，如能提起非常上訴予
    以釐清，亦不失為執行救濟之一途。
中　　華　　民　　國　　96　　年　　1 　　月　　18　　日
                  刑事第一庭法  官  林清吉
以上正本證明與原本無異。
如不服本裁定應於送達後5日內向本院提出抗告狀。
                            書記官  張茹茵
中　　華　　民　　國　　96　　年　　1 　　月　　23  　日
